【裁判字號】    98,交聲,145
【裁判日期】    980924
【裁判案由】    違反道路交通管理處罰條例
【裁判全文】
臺灣宜蘭地方法院交通事件裁定         98年度交聲字第145號
原處分機關  交通部公路總局臺北區監理所宜蘭監理站
異  議  人
即受處分人  乙○○
上列異議人因違反道路交通管理處罰條例案件，對於交通部公路
總局臺北區監理所宜蘭監理站於民國98年3月3日所為之宜監字第
裁43-Q00000000號裁決處分，聲明異議，本院裁定如下：
        主  文
異議駁回。
        理  由
一、原處分意旨略以：異議人即受處分人乙○○於民國98年1月9
    日上午10時35分許，騎駛車牌號碼LED-228號重型機車在宜
    蘭縣蘇澳鎮隘丁橋上處，為宜蘭縣警察局蘇澳分局員警查獲
    有「一、未戴安全帽及二、無照駕駛〔禁駛〕」之違規行為
    ，經宜蘭縣警察局蘇澳分局以宜警交字第Q00000000號舉發
    違反道路交通管理事件通知單（下稱舉發違規通知單）舉發
    ，原處分機關乃依道路交通管理處罰條例第22條第1項第4款
    、第31條第6項規定，裁處罰鍰新臺幣（下同）2千9百元。
二、異議意旨略以：異議人並未騎駛LED-228號機車，且有戴安
    全帽，所以舉發規違通知單上填記之車主姓名、地址、車牌
    號碼、車輛種類錯誤，經異議人當場向警員表示拒絕簽收，
    惟該員警告知拒絕簽收要扣車，異議人當時因年節需至蘇澳
    採買年貨，時間緊迫，乃於無奈情況下簽收罰單。爰依法具
    狀聲明異議，請求准予撤銷前揭不當之裁罰處分。
三、按道路交通管理處罰條例所稱之汽車，包括機器腳踏車，道
    路交通管理處罰條例第3條第8款定有明文。次按汽車駕駛人
    ，有左列情形之一者，處新臺幣1千8百元以上3千6百元以下
    罰鍰，並禁止其駕駛：四、領有聯結車、大客車、大貨車或
    小型車駕駛執照，駕駛重型機器腳踏車。又機器腳踏車駕駛
    人及附載座人未依規定戴安全帽者，處駕駛人新臺幣五百元
    罰鍰，道路交通管理處罰條例第22條第1項第4款、第31條第
    6項分別定有明文。又按汽車駕駛人領有聯結車、大客車、
    大貨車或小型車駕駛執照，駕駛重型機器腳踏車，且逾越到
    案期限30日內，繳納罰鍰或到案聽候裁決，統一裁罰標準為
    2千4百元，違反道路交通管理事件統一裁罰基準及處理細則
    與違反道路交通管理事件統一裁罰基準表亦均定有明文。
四、經查：
  (一)異議人乙○○於98年1月9日上午10時35分許，係騎駛車牌號
    碼LEO-228號重型機車在宜蘭縣蘇澳鎮隘丁橋上處，為宜蘭
    縣警察局蘇澳分局員警攔停，並製發舉發違規通知單等情，
    業據異議人於本院調查時坦認不諱（見本院卷第31頁），而
    證人即製發本件舉發通知單之警員馮再成於本院調查時亦證
    稱：通知單上的車牌號碼是伊同事看錯了，誤載成LED-228
    號，所以通知單上所載的車籍資料都不對等語明確（見本院
    卷第32頁），並有LED-228號機車車主江欽川之警詢筆錄及
    車籍查詢-基本資料詳細畫面各1份附卷可稽（見本院卷第19
    -20頁），足見異議人當時所騎駛之機車車牌號碼係「LEO-2
    28號」才對，舉發通知單上所載之車牌號碼「LED-228號」
    ，顯係誤載。
  (二)又LEO-228號機車係他人所有之重型機車一事，有車號查詢
    重型機車車籍及異議人提供之行照各1份在卷可稽，而經本
    院函詢結果，交通部公路總局臺北區監理所宜蘭監理站函覆
    稱：「異議人未考領輕、重型機車駕駛執照，97年7月21日
    考領普通小型車駕駛執照，有效期限至103年11月17日，期
    間無吊扣、吊銷紀錄」等節，亦有該監理站98年4月16日北
    監宜二字第0980003231號函文可參（見本院卷第15頁），依
    此可知異議人於上開時、地，騎駛LEO-228號重型機車，確
    實有「領有小型車駕駛執照，駕駛重型機器腳踏車」之違規
    行為至明。異議人前揭辯稱：其並未騎駛LED-228號機車，
    所以舉發違見通知單填記之車主姓名、地址、車牌號碼、車
    輛種類錯誤乙節，雖非無據，然基上所查，尚難據為有利異
    議人之認定而撤銷原處分。
  (三)另異議人雖辯稱：其騎車有戴安全帽云云，然證人甲○○○
    ○於本院調查時結證稱：當天98年1月9日早上10點到12點，
    伊執行巡邏勤務，巡邏經過隘丁橋上，發現異議人騎機車沒
    有戴安全帽，異議人當時是與伊等同向，騎在伊等前面，伊
    等就停在機車前面攔下異議人，請異議人出示駕照、行照，
    但異議人都沒有帶，伊請另1同事李文進看異議人的車號，
    並請附近派出所透過電腦查詢異議人所騎車號之車籍及駕籍
    資料，經查詢結果發現異議人無照駕駛，然後伊等就依法舉
    發，並在通知單上載明禁駛，要當事人禁駛。伊確定異議人
    當時沒有戴安全帽，就是因為異議人當時沒有戴安全帽，所
    以才攔下異議人等語明確（見本院卷第32頁），衡情並未悖
    於常理。且參以證人馮再成與異議人素不相識，又無怨隙，
    應無故意攀誣可能。何況警員執行公務時，本身即受有行政
    懲處責任之監督，且其到庭具結作證，更係以刑事責任擔保
    其證言之真實性，故其上開證述內容，應無不可採信之處。
    從而，異議人於前述時、地，騎駛LEO-228號重型機車時，
    有「未戴安全帽」之違規行為，亦可認定。
五、綜上所述，異議人於前述時、地，無照駕駛及未戴安全帽之
    事實既可認定，原處分機關依道路交通管理處罰條例第22條
    第1項第4款、第31條第6項及違反道路交通管理事件統一裁
    罰基準及處理細則與違反道路交通管理事件統一裁罰基準表
    規定，裁處異議人罰鍰2千9百元，於法並無不合。異議人猶
    執前詞，指摘原處分違法，為無理由，應予駁回。
六、據上論斷，應依道路交通案件處理辦法第19條，裁定如主文
    。
中    華    民    國    98    年    9     月    24    日
                  交通法庭  法  官  陳映佐
以上正本證明與原本無異。
如不服本裁定，應於裁定送達後5日內，向本院提出抗告狀。（
應附繕本）「切勿逕送上級法院」。
                            書記官  陳憲文
中    華    民    國    98    年    9     月    24    日


司法院資訊處製作；財團法人民間司法改革基金會備份。
